【裁判字號】    99,消債更,49
【裁判日期】    991019
【裁判案由】    更生程序
【裁判全文】
臺灣嘉義地方法院民事裁定  99年度消債更字第49號
聲  請  人  甲○○
代  理  人  邱創典律師
上列聲請人聲請更生程序事件，本院裁定如下：
    主  文
債務人甲○○自中華民國九十九年十月十九日十二時起開始更生
程序。
命本院司法事務官進行本件更生程序。
    理  由
一、按債務人不能清償債務或有不能清償之虞者，得依本條例所
    定更生或清算程序，清理其債務，消費者債務清理條例第3
    條定有明文。再按債務人無擔保或無優先權之債務總額未逾
    新臺幣（下同）1,200 萬元者，於法院裁定開始清算程序或
    宣告破產前，得向法院聲請更生；法院開始更生程序之裁定
    ，應載明其年、月、日、時，並即時發生效力，復為同條例
    第42條第1 項及第45條第1 項所明定。
二、本件債務人主張其有不能清償債務之虞之情事，前雖曾依消
    費者債務清理條例規定向最大債權銀行匯豐（台灣）商業銀
    行股份有限公司（下稱匯豐銀行）請求共同協商清償方案，
    但匯豐銀行並未通知其他非金融機構債權人共同協商，且其
    提出之清償方案共分24期，利率5 ﹪，每期應清償3,010 元
    。惟債務人目前任職於永峪企業有限公司嘉義分公司（下稱
    永峪公司），每月薪資僅約19,000元，加上中低收入補助每
    月4,200 元（3 人，每人每月1,400 元），合計收入23,200
    元。而債務人生育4 子女，每月必須支出膳食費1 萬元、子
    女學雜費5,410 元、電話費500 元、債務人個人之健保費、
    勞保費及公司福利金各236 元、260 元及200 元，另負欠任
    職公司債務，每月必須清償6,000 元，合計支出22,406元，
    餘額僅794 元，根本無力清償匯豐銀行所提出之每月3,010
    元之清償方案，況債務人尚另負欠陽光資產管理股份有限公
    司（下稱陽光公司）債務（該債務係債務人原負欠玉山商業
    銀行股份有限公司等5 家銀行之信用卡或現金卡債務，而由
    陽光公司受讓，金額不詳），債務人更是無法清償。債務人
    目前現尚有債務總額（不含負欠陽光公司部分）約164,599
    元未為清償，且無擔保或無優先權之債務總額未逾1,200 萬
    元，復未經法院裁定開始清算程序或宣告破產，爰向本院聲
    請更生等語。
三、經查債務人主張其目前負欠債務總額（不含負欠陽光公司之
    債務）約164,599 元，於聲請更生前曾向匯豐銀行請求共同
    協商清償方案，而該銀行並未通知為非金融機構之債權人協
    商且提出分24期，每期（月）應給付3,010 元之清償方案等
    情，業據債務人提出債權人清冊、財團法人聯合徵信中心
    當事人綜合信用報告書及前置協商不成立通知書為證，並經
    債權人匯豐銀行陳報在卷，應為可採。又債務人共負欠陽光
    公司如附表所示債務乙節，亦經該公司陳報在卷。
四、次查債務人目前任職於永峪公司，每月薪資約19,000元乙節
    ，業據提出薪資明細可按，加上中低收入補助4,200 元，其
    每月收入應為23,200元。債務人主張每月應支出之費用，經
    認定如下：
  (一)債務人主張其個人每月應繳健保費、勞保費及福利金各236
    元、260 元及200 元部分，有薪資明細可按，應為真實，且
    前開費用均屬必要之費用支出，應予認列。
  (二)債務人所育二子梁嘉龍就讀於立人高中，另三子梁豐陽、四
    子梁明龍均就讀於蘭潭國中，每月教育支出平均5,410 元乙
    節，有註冊單據附卷可按，應為可採。
  (三)債務人個人及其所扶養之子女每月膳食費1 萬元部分，經核
    以債務人個人及其扶養之未成年子女4 人（共5 人）計算，
    每人每月膳食費為2,000元，尚非過高，應予認列。
  (四)每月電話費500元之支出，尚非過高，應予認列。
  (五)債務人主張其負欠永峪公司96000 元，每月必須清償6000元
    部分縱然屬實，但永峪公司對於債務人之前開債權應與其他
    債權人同受清償而無優於其他債權人受清償之權利，此部分
    支出，尚不得認為係維持生活所必要之支出，應不予認列。
  (六)綜上計算，債務人每月必要支出合計為16,406元。
五、基上，以債務人每月收入23,200元，扣除前開必要支出，雖
    尚餘6,794 元，而足以清償匯豐銀行所提出每月清償金額，
    但匯豐銀行既未將債務人所負欠非金融機構債權人即陽光公
    司及永峪公司之債務納入協商，則債務人縱同意該清償方案
    ，日後仍不免遭各該非金融機構債權人聲請強制執行而遭扣
    薪，且依我國強制執行實務現狀，扣薪之金額通常為應領薪
    資（含津貼及獎金等）之三分之一，準此，債務人於遭扣薪
    三分之一後，其所得領取薪資金額即為12,666元【計算式：
    00000 000000 ×1/3 】，加上中低收入補助4,200 元，收
    入合計僅約16,866元，扣除前開必要支出，則僅剩460 元，
    即顯不足以清償匯豐銀行所提出之清償金額。從而，債務人
    主張其有不能清償債務之虞之情事乙節，應可採信。此外，
    本件又查無債務人有消費者債務清理條例第6 條第3 項、第
    8 條或第46條各款所定駁回更生聲請之事由存在，則債務人
    聲請更生，與法尚無不符，應予准許，爰裁定如主文第1 項
    所示。
六、次按法院裁定開始更生或清算程序後，得命司法事務官進行
    更生或清算程序，消費者債務清理條例第16條第1 項前段定
    有明文。本件債務人聲請更生，業經本院裁定准許開始更生
    程序，爰依前揭規定，命法事務官進行本件更生程序。
中    華    民    國    99    年    10    月    19    日
                  民事第一庭  法  官  林望民
以上為正本係照原本作成
本件不得抗告
中    華    民    國    99    年    10    月    19    日
                              書記官  吳明蓉

司法院資訊處製作；財團法人民間司法改革基金會備份。
